【裁判字號】    98,上訴,1134
【裁判日期】    981130
【裁判案由】    懲治走私條例
【裁判全文】
臺灣高等法院高雄分院刑事判決        98年度上訴字第1134號
上  訴  人  臺灣高雄地方法院檢察署檢察官
上  訴  人
即  被  告  丁○○
上  訴  人
即  被  告  丙○○
上  訴  人
即  被  告  戊○○
上  訴  人
即  被  告  甲○○
上  訴  人
即  被  告  辛○○
上  訴  人
即  被  告  子○○
上  訴  人
即  被  告  己○○
                    樓之2
前列七人共同
選任辯護人  薛西全律師、
            劉妍孝律師
            邱國逢律師
被      告  庚○○
被      告  乙○○
被      告  壬○○
被      告  癸○○
上列上訴人因被告懲治走私條例案件，不服臺灣高雄地方法院97
年度訴字第129 號中華民國98年6月17日第一審判決（起訴案號
：臺灣高雄地方法院檢察署96年度偵字第30944 號），提起上訴
，本院判決如下：
    主  文
原判決撤銷。
丁○○共同犯附表編號1 、2 所示走私貳罪，各處有期徒刑月
；均減為有期徒刑壹月又壹拾伍日；附表編號1 、2 所示之漁產
品應予沒收。又共同犯附表編號3 至7 所示走私伍罪，各處有期
徒刑月；附表編號3 至7 所示之漁產品應予沒收。應執行有期
徒刑壹年貳月；附表編號1 至7 所示之漁產品應予沒收。
庚○○共同犯附表編號1 、2 所示走私貳罪，各處有期徒刑月
；均減為有期徒刑壹月又壹拾伍日；附表編號1 、2 所示之漁產
品應予沒收。又共同犯附表編號3 至7 所示走私肆罪，各處有期
徒刑月；附表編號3 至7 所示之漁產品應予沒收。應執行有期
徒刑壹年；緩刑年；附表編號1 至7 所示之漁產品應予沒收。
乙○○共同犯附表編號1 、2 所示走私貳罪，各處有期徒刑月
；均減為有期徒刑壹月又壹拾伍日；附表編號1 、2 所示之漁產
品應予沒收。又共同犯附表編號3 所示走私罪，處有期徒刑月
；附表編號3 示之漁產品應予沒收。應執行有期徒刑肆月；緩刑
年；附表編號1 至3 所示之漁產品應予沒收。
丙○○共同犯附表編號4所示走私罪，處有期徒刑月。附表編
號4所示之漁產品應予沒收。
戊○○共同犯附表編號6 、7 所示走私貳罪，各處有期徒刑月
；附表編號6 至7 所示之漁產品應予沒收。應執行有期徒刑肆月
，附表編號6 至7 所示之漁產品應予沒收。
壬○○共同犯附表編號1 、2 所示走私貳罪，各處有期徒刑月
；均減為有期徒刑壹月又壹拾伍日；附表編號1 、2 所示之漁產
品應予沒收。又共同犯附表編號3 、4 所示走私貳罪，各處有期
徒刑月；附表編號3 、4 所示之漁產品應予沒收。應執行有期
徒刑柒月；緩刑年；附表編號1 至4 所示之漁產品應予沒收。
甲○○共同犯附表編號4 至7 所示走私肆罪，均累犯，各處有期
徒刑肆月；附表編號4 至7 所示之漁產品應予沒收。應執行有期
徒刑壹年；附表編號4 至7 所示之漁產品應予沒收。
辛○○共同犯附表編號1 、2 所示走私貳罪，各處有期徒刑月
；均減為有期徒刑壹月又壹拾伍日；附表編號1 、2 所示之漁產
品應予沒收。又共同犯附表編號3 所示走私罪，處有期徒刑月
；附表編號3 所示之漁產品應予沒收。應執行有期徒刑肆月；緩
刑年；附表編號1 至3 所示之漁產品應予沒收。
子○○共同犯附表編號1 、2 所示走私貳罪，各處有期徒刑月
；均減為有期徒刑壹月又壹拾伍日；附表編號1 、2 所示之漁產
品應予沒收。又共同犯附表編號3 至7 所示走私伍罪，各處有期
徒刑月；附表編號3 至7 所示之漁產品應予沒收。應執行有期
徒刑壹年；附表編號1 至7 所示之漁產品應予沒收。
己○○共同犯如附表7 所示走私罪，處有期徒刑月，附表編號
7 所示之漁產品應予沒收。
癸○○共同犯附表編號5至7所示走私罪，各處有期徒刑月；
附表編號5 至7 所示之漁產品應予沒收。應執行有期徒刑陸月；
緩刑年；附表編號5至7 所示之漁產品應予沒收。
    事  實
一、丁○○、庚○○、乙○○、丙○○、戊○○、壬○○、甲○○（甲○○前因違反台灣地區與大陸地區人民關係條例案件
    ，經原審法院以94年度簡字第1404號判決判處有期徒刑6 月
    ，甫於94年7月29日易科罰金執行完畢）、辛○○、子○○
    、己○○、癸○○、黃明照（黃明照部分另經原審法院通緝
    中）12人均明知魚類係屬海關進口稅則第3 章所列之物品，
    依行政院於民國（下同）92年10月23日公告「管制物品項目
    及數額」丙項第5 款之規定，一次私運海關進口稅則第1章
    至第8 章所列之物品之一項或數項，其總額由海關依緝獲時
    之完稅價格計算，超過新臺幣（下同）10萬元或其總重量超
    過1,000 公斤者，為管制進口物品，竟基於私運管制物品進
    口逾公告數額之犯意聯絡，分別擔任「穩成號」漁船（高雄
    籍編號CT6- 0327 ，單船拖網）如附表編號1-7 所示之職位
    ，且分別於附表編號1 至7 所示出港時間，由高雄港第二港
    口中和安檢所（簡稱中和家檢所）報關出港後，航行至我國
    領海12海哩以外之附表編號1 至7 所示海域，以不詳方式向
    國籍、船名均不詳之船隻，各取得附表編號1 至7 所示之漁
    獲種類及數量後，再由附表編號1 至7 各次出港船員，於如
    附表編號1 至7 所示時間之共同私運上開漁產品自中和安檢
    所報關進港時，為行政院海岸巡防署海岸巡防總局南部地區
    巡防局第五海岸巡防總隊（下稱第五岸巡總隊）人員施施監
    卸勤務，並將如附表編號1 至7 所示之漁獲過磅稱重及拍照
    後，始悉上情。
二、案經行政院海岸巡防署海岸巡防總局南部地區巡防局第五海
    岸巡防總隊移送臺灣高雄地方法院檢察署檢察官偵查起訴。
    理   由
壹、證據能力部分：
一、關於卷附『漁業署函附諮詢電話傳真』，被告丁○○及其辯
    護人以其為海巡人員製作之文書，並非鑑定書，否認其證據
    能力等語。經查：
（一）台灣高等法院檢察署92年11月20日檢文允字第0921001441
      號函附表編號2 所列「行政院農業委員會」（下稱農委會
      ），是否包括該會所屬漁業署，該鑑定項目「農、林、漁
      、牧、畜產品之產地」是否包括「漁船之漁獲，是否該船
      自行捕獲之漁貨」及「諮詢電話傳真」是否該署事前概括
      選任鑑定機關所出具之鑑定報告一節，該署於98年5 月5
      日再以檢文允字第0981000591號函補稱：上開概括授權鑑
      定機關農委會，包含漁業署，鑑定項目包含漁船自行捕獲
      及漁船違反懲治走私條例之非自行捕獲在內；且並未拘泥
      鑑定機關使用鑑定報告名稱，司法警察等偵查輔助人員於
      案件移送檢察官偵辦前之調查階段，先行送請檢察機關預
      先選任之專責鑑定人或鑑定機關（團體）實施鑑定，應視
      同受承辦檢察官所選任或囑託而執行鑑定業務，其出具之
      書面鑑定報告如上開「諮詢電話傳真」，應屬刑事訴訟法
      第206 條所定之傳聞例外，認具有證據能力云云（原審三
      卷第117 頁），固非無見。惟按「被告以外之人於審判外
      之言詞或書面陳述，除法律有規定者外，不得作為證據。
      」為刑事訴訟法第159 條第1 項所明定。而現行刑事訴訟
      法關於「鑑定」之規定，除由審判長、受命法官或檢察官
      就「鑑定事項有特別知識經驗者」、「經政府機關委任有
      鑑定職務者」選任1 人或數人充任「鑑定人」之選任「自
      然人鑑定」外，另設有由法院或檢察官囑託「醫院、學校
      或其他相當之機關、團體」為鑑定，或審查他人之鑑定之
      囑託「機關鑑定」制度。又依同法第198 條、第208 條之
      規定，不論鑑定人或鑑定機關、團體，均應由法院、審判
      長、受命法官或檢察官視具體個案之需要而為選任、囑託
      ，並得適用關於人證之規定，訊問依特別知識得知以往事
      實之人；且實施「自然人鑑定」者，依同法第202 條規定
      「鑑定人應於鑑定前具結，其結文內應記載必為公正誠實
      之鑑定等語」；而法院或檢察官囑託「機關鑑定」時，依
      同法第208 條第2 項規定，並準用上開鑑定前具結之規定
      ；凡此，始符合同法第159 條第1 項所定得作為證據之「
      法律有規定」之情形。否則所為之鑑定，仍屬傳聞證據。
      次按同法第206 條規定：鑑定之經過及其結果，應命鑑定
      人以言詞或書面報告（第1 項）；以書面報告者，於必要
      時得使其以言詞說明（第3 項）；且法院或檢察官囑託之
      「機關鑑定」，準用第206 條第1 項之規定，同法第208
      條第1 項亦有明定。是鑑定報告書固得不拘泥於所使用名
      稱、形式，然其內容應表明鑑定人、鑑定之方法、經過及
      結果。上開台灣高等法院檢察署事前概括授權鑑定機關就
      特定事項為鑑定時，受囑託鑑定機關除應將鑑定結果函覆
      外，並應將鑑定方法、經過一併載明於鑑定報告書；若鑑
      定報告未命實施鑑定或審查之人事前具結，或僅簡略記載
      鑑定結果而未載明鑑定方法、經過，或未於該鑑定報告之
      標題、內容或末尾表明為該鑑定人、機關（團體）之鑑定
      者，既與上開「自然人鑑定」或「機關鑑定」之法定記載
      要件不符，法院受公訴人、被告及其辯護人聲請，或認有
      必要時，自得通知鑑定人或鑑定機關轉知實施鑑定或審查
      之人以言詞報告或到場說明，並接受交互詰問。否則，此
      種欠缺法定要件之鑑定報告不具證據資格，法院無從依直
      接及言詞審理方式加以調查，尤不可能使當事人對之行使
      正當法律程序所保障之詰問權，自無證據能力可言。另移
      送機關以書面代替證人、鑑定人之陳述，警察機關職務報
      告、查訪報告或意見書，均非鑑定人或鑑定機關就本案爭
      點之鑑定報告可比，應認均不具證據能力。
（二）本件關於「穩成號」進港時所查獲之漁獲，就卷內『漁業
      署函附諮詢電話傳真』經台灣高等法院檢察署事前概括授
      權為鑑定機關，且就上開事項亦非可認係具有專門知識經
      驗之人（機關）；而本案亦未經承辦檢察官選任就此事項
      具有「特別知識經驗」，或「經政府機關委任有鑑定職務
      」之自然人或機關（團體）為鑑定。再依上開規定及說明
      ，該「諮詢電話傳真」雖蓋有「漁業署漁政組」戳章，然
      其僅屬資料提供人之立場，在該傳真標題、內容或末尾中
      ，並無農委會或漁業署及其首長之關防、署名，且全文均
      無表明係該二機關自為鑑定之意旨，亦無函文表明實際為
      該二機關之鑑定報告，復無檢附實際為鑑定或審查之人（
      學者、專家）姓名之具結文，仍僅屬第三人提供書面參考
      意見之性質，應為被告以外之第三人以書面代替陳述之「
      傳聞證據」，而非刑事訴訟法上開規定之「自然人鑑定」
      或「機關鑑定」。又於本院審理中並未據檢察官、移送機
      關聲請傳喚該提供諮詢意見之人到庭說明，漁業署亦不願
      提供實際提供諮詢傳真意見之人年籍資料供原審法院傳喚
      調查；另證人即移送機關人員陳子威、漁業署人員李俊文
      、林榮耀雖於原審法院審理時雖就被告等人出入港時安檢
      工作及監督漁獲卸載、拍照經過、如何將上開諮詢表、漁
      具、漁獲照片轉送諮詢專家提供意見之過程有所說明（原
      審一卷第281至291頁，原審二卷第23、24頁），然均無法
      使『漁業署函附諮詢電話傳真』轉換為適法之鑑定意見或
      經具結之證詞，即不符法律上鑑定、人證之本旨，故『漁
      業署函附諮詢電話傳真』，應非農委會、漁業署、移送機
      關或其所屬公務員本於職務上製作之紀錄文書、證明文書
      ，或其他於可信之特別情況下所製作之文書，即不符刑事
      訴訟法第159條之4例外情形，因認不適作為證據，均不具
      證據能力。
二、『漁船載運漁產品是否自行捕獲諮詢表』：
(一)按被告以外之人於審判外之言詞或書面陳述，除法律有規定
    者外，不得為證據，刑事訴訟法第159條第1項定有明文。而
    所謂法律有特別規定者，包括：、被告以外之人於審判外
    向法官或於偵查中向檢察官所為，未具有顯不可信之情況下
    ，所為之陳述（同法第159條之1）。、被告以外之人於檢
    察事務官、司法警察官或司法警察調查中所為之陳述，與審
    判中不符時，其先前之陳述具有較可信之特別情況，且為證
    明犯罪事實存否所必要者（同法第159條之2）。、除前二
    條及顯有不可信之情況外，公務員職務上製作之紀錄文書、
    證明文書（同法第159 條之4 第1 款）。至於公務員職務上
    製作之紀錄文書、證明文書，參酌立法理由乃謂，該等文書
    性質上仍不失為傳聞證據之一，但因該等文書係公務員依其
    職權所為，與其責任、信譽攸關，若有錯誤、虛偽，公務員
    可能因此負擔刑事及行政責任，從而其正確性高，是以除顯
    有不可信之情況外，其真實性之保障極高，爰參考日本刑事
    訴訟法第323 條第1 款、美國聯邦證據法第803 條第8 款、
    第10款及美國統一公文書證據法第2 條，增訂第159 條之4
    第1 款之規定，此參刑事訟訴法第159 之4 立法意旨甚明。
(二)又按國家安全法第4 條規定「警察或海岸巡防機關於必要時
    ，對左列人員、物品及運輸工具，得依其職權實施檢查：一
    、入出境之旅客及其所攜帶之物件。二、入出境之船舶、航
    空器或其他運輸工具。航行境內之船筏、航空器及其客貨。
    四前二款運輸工具之船員、機員、漁民或其他從業人員及其
    所攜帶之物件」，又海岸巡防法第4 條規定「巡防機關掌理
    下列事項︰一、海岸管制區之管制及安全維護事項。二、入
    出港船舶或其他水上運輸工具之安全檢查事項。海域、海岸
    、河口與非通商口岸之查緝走私、防止非法入出國、執行通
    商口岸人員之安全檢查及其他犯罪調查事項」、同法第5 條
    規定「巡防機關人員執行前條事項，得行使下列職權︰一、
    對進出通商口岸之人員、船舶、車輛或其他運輸工具及載運
    物品，有正當理由，認有違反安全法令之虞時，得依法實施
    安全檢查。二、對進出海域、海岸、河口、非通商口岸及航
    行領海內之船舶或其他水上運輸工具及其載運人員、物品，
    有正當理由，認有違法之虞時，得依法實施檢查。三、對航
    行海域內之船舶，有正當理由，認有違法之虞時，得命船舶
    出示船舶文書、航海紀錄及其他有關航海事項之資料。四、
    對航行海域內之船舶、其他水上運輸工具，根據船舶外觀、
    國籍旗幟、航行態樣、乘載人員及其他異常舉動，有正當理
    由，認有違法之虞時，得命船舶或其他水上運輸工具停止航
    行、回航，其抗不遵照者，得以武力令其配合。但武力之行
    使，以阻止繼續行駛為目的。五、對航行海域內之船舶或其
    他水上運輸工具，如有損害中華民國海域之利益及危害海域
    秩序行為或影響安全之虞者，得進行緊追、登臨、檢查、驅
    離；必要時，得予逮捕、扣押或留置」。查本案漁船載運漁
    產品是否自行捕獲諮詢表（以下簡稱「漁船自行捕獲諮詢表
    」）係每艘漁船進港時均須填寫之事實，業經證人陳子威述
    在卷（原審卷283 頁），且有關漁貨種類、數量及漁具使用
    情形，海巡署安人員除依船長丁○○之陳述記載後，並由船
    長在「漁船自行捕獲諮詢表」上簽名確認該諮詢表內容之紀
    載無訛外（參「漁船自行捕獲諮詢表」之下方之備有船長欄
    位簽名處自明），尚須經安檢所人員上船檢查後始為之登載
    等情，亦經證人陳子威證述在卷（原審卷285-287 頁），故
    本案「穩成號」漁船之附表編號1-7 所示之「漁船自行捕獲
    諮詢表」係安檢所人員依上開法令規定，對該船舶及其載運
    人員、物品（即漁獲）實施例行性安全檢查後，而移送機關
    就附表編號1至4「諮詢表」，已由船長丁○○簽名無訛，另
    附表編號5至7則無船長簽名，其程序上雖稍有瑕疵，然編號
    1 至4 「諮詢表」既均經船長丁○○在各該航次「自行捕獲
    諮詢表」簽名確認漁產品種類、數量及船上設備等情狀，另
    附表編號5 至7 其上雖無船長之簽名，然應屬海巡署安檢人
    員製作「漁船自行捕獲諮詢表」過程之疏漏，且船長丁○○
    及其辯護人亦對上開編號5 至7 之「漁船自行捕獲諮詢表」
    內容亦不否認證據能力（本院卷96頁），故其漏未簽名之程
    序應已視為補正。準此，附表編號1-7 「自行捕獲諮詢表」
    均應屬海巡署安檢所人員職務上製作之公文書，而上開附表
    編號1-7 所示「漁船自行捕獲諮詢表」製作過程，又無何顯
    不可信之情況，故應均具有證據能力。
三、又按審判長、受命法官或檢察官於必要時，得使鑑定人於法
    院外為鑑定。鑑定之經過及其結果，應命鑑定人以言詞或書
    面報告。刑事訟訴法第203 條1 項、第206 條第1 項分別定
    有明文。又依刑事訟訴法第208 條第1 項之規定：「法院或
    檢察官得囑託醫院、學校或其他相當之機關、團體為鑑定，
    或審查他人之鑑定，並準用第203 條至第206 條之1 之規定
    」。
（一）本件原審法院於98年2 月13日囑託國立海洋科技大學鑑定
      （原審三卷1 頁），故國立高雄海洋科技大學98年5 月5
      日海科大漁字第0980004381號函及其所附之鑑定意見（原
      審三卷33 - 38 頁）係屬法院囑託之鑑定無訛。又國立海
      洋科技大學就「穩成號」漁船分別於96年3 月27日、4 月
      13日、5 月1 日、5 月22日、7 月22日、8 月11日、9 月
      4 日進港時之漁貨及當時漁船上設備是否有捕漁跡象及如
      何判斷是否確實有捕漁之過程，參考行政院農委會漁業署
      函（97年4 月24日漁二字第0971207916號）及現場漁船設
      備及漁獲照片（原審一卷186-247 頁），且由該校漁業生
      產與管理系教師98年5 月4 日下午2 時-5時合議討論，並
      依拖網漁船作業常態、目前資源狀況、拖網漁獲對象及漁
      獲組成、拖網一般漁獲處理任論其是否合理或符合一般常
      態，而所作成綜合結論，此有國立海洋科技大學函（98年
      10月16日海科大漁字第09 80010380 號）在卷可按（本院
      卷126 頁），顯見國立海洋科技大學已就鑑定過程及結果
      以書面詳細報告，自應已合於刑事訟訴法第208 條之規定
      ，應具有證據能力。故被告之辯護人雖以: 上開國立海洋
      科技大學鑑定過程未敘明參與研討教授有何漁業專長，學
      經歷是否足夠研判系爭漁貨是否自行捕獲？及未提出該校
      對本次鑑定之研討紀錄？而缺鑑定報告之法定要件，因認
      國立臺灣海洋大學上開鑑定應無證據能力云云（本院卷11
      5 頁反面），容有誤會。
（二）行政院農業委員會漁業署受原審法院之函詢，而於97年4
      月24日以行政院農業委員會漁業署漁二字第0971207916號
      函及其附件部分穩成號」漁船歷次返港時所拍攝之照片（
      原審卷186-229 頁），係傳達照相當時現場情況，而透過
      照片傳達的情形與現場真實情形，在內容上的一致性，透
      過機械的正確性來加以保障，非屬傳聞證據，應有具有證
      據能力。
四、本判決其餘後述所援用之證據資料（含供述證據及非供述證
    據），被告丁○○等11人、辯護人、公訴人於本院言詞辯論
    終結前，均表示同意作為證據等語明確（參本院1卷第122頁
    ），本院審酌上開證據之作成，並無違法或不當情形，且與
    本案待證事實相關，適當作為證據，依刑事訴訟法第159條
    之5第1項之規定，認均有證據能力。
貳、實體部分：
一、訊據被告丁○○等11人均矢口否認犯行（另被告癸○○於97
    年9月19日羈押訊問時則已坦承附表編號5-7之時間搭乘「穩
    成號」漁船走私漁貨返台），被告丁○○並辯稱：伊擔任船
    長，於附表一編號1至7之時間、地點，都有出海捕魚，但各
    次漁獲都是漁船自行捕獲，沒有走私云云；其餘被告庚○○
    、乙○○、丙○○、陳安生、壬○○、甲○○、辛○○、子
    ○○、己○○、癸○○10人則均辯稱：伊等各次出海，分別
    各擔任「穩成號」附表編號1至7所示之職務，漁獲都是伊等
    出海以底拖網捕獲，並無走私犯行云云。
二、經查：
（一）被告丁○○為「穩成號」漁船之船長，被告庚○○、乙○○（附表編號1 至3 ）、黃明照、戊○○（附表編號5、6
      、7 ）為該船之輪機長、輪機員，被告壬○○、甲○○（
      附表編號4 至7 ）為該船之廚師，被告子○○、辛○○、
      丙○○、癸○○則為該船之船員，其等各於附表編號1至7
      所示之出港時間，共同駕駛「穩成號」漁船，自高雄第二
      港口中和安檢站報關出港，並於附表編號1至7所示之進港
      時間，私運如附表各該編號所示種類及重量之漁獲，復向
      中和安檢所報關進港等情，業據被告丁○○、庚○○、乙○○、丙○○、陳安生、壬○○、甲○○、辛○○、子○○、己○○、癸○○等11人所供承在卷，並有「穩成號」
      如附表編號1至7所示之高雄市100噸以上漁船進出港申請
      書、進港漁獲記錄、小港區漁會臨海新村魚市場進貨表、
      出港船員名冊、漁船漁獲責付切結書、漁船載運漁產品是
      否自行捕獲諮詢表、漁獲淨重列表、歷次查獲現場漁船及
      漁貨照片共87紙附卷可稽（警一卷第62至88頁、警二卷第
      34、38、39頁，偵二卷第8 、9 頁，原審一卷第187 至22
      9 、231 至248 頁），故被告丁○○等11人於附表編號1-
      7 所示之時間共同駕駛「穩成號」漁船，而於各該附表編
      號1-7 時間出港至附表所示之地點各載運附表所示之漁貨
      並各於附表編號1-7 所示之時間返港之事實，應可確認。
（二）再「穩成號」漁船於附表所示之進港時間報關進港後，經
      第五岸巡總隊安檢人員進行安全檢查時，發現該船之漁具
      及漁獲量呈現異常等情，業據證人即負責監看「穩成號」
      漁船出港安檢之海巡人員陳子威已於原審證述在卷，並證
      稱：伊有負責「穩成號」出港拍照漁具，返港後卸載漁獲
      則由監卸人員拍照，這些漁獲是用紙箱裝著，且套著布袋
      ，伊有請船員實際操作揚網機、包裝機，漁業署函附96年
      9 月4 日漁獲照片就是安檢所拍攝該船漁獲照片等語（原
      審一卷第283 至285 頁）。又附表編號1 至7 所示之漁獲
      ，是否可能由被告丁○○11人以「穩成號」漁船自行捕獲
      一節，經國立高雄海洋科技大學鑑定結果如下：「穩成號
      」漁船係從事拖網漁業，其漁撈作業及魚種組成，有下述
      不合理之處：(1)就附表編號1 航次：以底拖網作業，漁獲
      物組成只有4 種，過於單純，且不見下雜魚，不符合拖網
      之常態；就附表編號2 航次：以底拖網作業，卻只有紅目
      鰱1種 漁類，不合理，且蝦仁、蟹管肉非一般拖網漁船漁
      獲處理方式；就附表編號3 航次：實際捕撈作業約13日，
      竟能捕撈約62噸之多漁獲，且本次航程又能對剝皮魚、蟹
      管肉、軟絲、花枝作如此之加工處理，不合理；就附表編
      號4航 次：剝皮魚、白帶魚、市仔（蟹）之處理非一般拖
      網船之方式；就附表編號6 航次：剝皮魚及紅目鰱（去皮
      ）之漁獲處理，非一般拖網船之方式；就附表編號7 航次
      ：該漁船係拖網船，漁獲物中魚類卻不足百分之25，漁獲
      組成與一般拖網船作業不合。(2)再綜合上開航次，除附表
      編號2 航次外，蝦類只見海大蝦而不見其他中小型蝦類，
      不合理；又「穩成號」總噸數近400 噸，每次卻均只作業
      1 、20天，且未滿載即行返港，不合理；又除附表編號3
      航次外，其他各航次（即附表編號1-2 及4-7 ）均未滿載
      情形下返港，卻又未見雜魚及下雜魚之漁獲，均不合常理
      ；況依上開各返港時，依現場照片所示，在船尾擺置揚網
      機、曳鋼絞車，及由網板之吊掛位置看，均有違一般拖網
      作業等情，有國立高雄海洋科技大學98年5 月5 日海科大
      漁字第0980004381 號 函附鑑定意見（原審三卷第33至38
      頁），則就附表編號1 至7 之漁獲是否為被告等人所自行
      捕獲，已非無顯異。
（三）另又從附表一編號1 至7 所示經緯度資料顯示，該漁船之
      航行及作業海域為東海南部、南中國海水域，係屬熱帶或
      亞熱帶海區，海洋生物組成相當豐富，漁船從事拖網漁撈
      作業，其漁獲魚種組成應具多樣性，經檢視該艘漁船漁獲
      組成過於單調，依據國立編譯館審查出版之海事職校漁具
      漁法（中冊），我國底拖網的漁獲魚種組成多達百餘種，
      其中較為常見的魚種約有30餘種，其中在南中國海較卓越
      之魚種有金線、狗母、紅目鰱、花狗母、肉魚、烏賊（花
      枝）、柔魚、秋姑等，附表編號1至7所示「穩成號」每航
      次漁獲雖偶有出現常見之1、2種魚種（花枝、紅目鰱或金
      線），但其他常見魚種則不見；然在該海域並非拖網主要
      漁獲之黃金貝、小捲、巴頭魚、軟絲、透抽、剝皮魚、白
      帶魚、赤伯魚、海大蝦、白口魚、紅魚則占相當大比例，
      漁獲組成明顯不合理。又該漁船每航次漁獲量如附表編號
      1至7所示分別高達27至55噸（去冰淨重）不等，而處理漁
      獲物已耗費相當多之時間，就常理判斷不應有空餘時間加
      工及包裝所捕獲之漁獲物。且觀諸卷附「穩成號」歷次漁
      獲照片（警一卷第110至171頁），可知該船於各次返港時
      ，船上漁獲竟出現：蝦仁、蟹管均已去殼，且已加工調理
      包裝之成品等現象。而衡諸常情，漁船在海上作業時，因
      海象不一、船上顛簸、人力有限及缺乏大量淡水等情況下
      ，實難以從事複雜漁獲加工行為；尤以被告丁○○等11人
      於附表編號1 至7 之時間出港、進港期間，短則15天，最
      長不超過22天，此為被告丁○○等11人所不否認，復有漁
      船自行捕獲諮詢表可按（警卷83-88 頁，則經扣除「穩成
      號」出港前往漁場及返航時間後，其等能實際作業時間勢
      必更短，益徵被告等人實難在出海短時間內自行捕獲如此
      鉅量漁獲，甚至進行複雜之加工行為。另被告丁○○雖辯
      稱：出外海時有僱用大陸漁工10員幫忙包裝及分類漁獲云
      云，然均無法提出相關證據資料以實其說，自難信以為真
      。另辯護人雖於上訴理由載有: 原審未提示海事職校漁具
      漁法( 中冊) 予被告辨識、並給予辯論證據證明力之機會
      云云。惟按上開海事職校漁具漁法（中冊）書籍既屬國立
      編譯館審查所出版之書籍，一般坊間書店或網路並非不易
      查詢，且既屬我國底拖網的漁獲魚種組成介紹之專業書籍
      ，被告之辯護人於本院審理時又未能舉證上開之海事職校
      漁具漁法內容有何謬誤之處，故上開書籍內有關於我國底
      拖網漁獲之漁種分佈圖尚非不得作為判決參考之依據，故
      辯護人之上訴指陳，則有誤會。綜上所述，如附表編號1
      至7 之漁獲並非被告11人自行捕獲，應係其等出港後以不
      詳方式取得之事實，已可認定。
（四）又按92年10月23日公告修正之「管制物品項目及其數額」
      丙項第5款規定：一次私運海關進口稅則第1章至第8 章所
      列之物品及稻米、稻米粉、花生、茶葉、種子（球），其
      總額由海關照緝獲時之完稅價格計算，超過新臺幣10萬元
      者或重量超過1 千公斤者。但報運進口之物品未虛報貨名
      或產地者，不屬本項所列之管制進口物品（按上開法規嗣
      後雖於97年2 月27日修正公布，惟依大法官會議釋字第10
      3 號解釋，上開「管制物品項目及其數額」種類項目之變
      更屬於事實上之變更而非法律有所變更，併予說明）。質
      言之，當海關進口稅則第一章至第八章所列之物品，且完
      稅價格計算超過新臺幣10萬元或重量超過1 千公斤，即屬
      「管制物品項目及其數額」丙項第5 款所規制之管制進口
      物品。次按漁船為漁民從事漁業行為之工具，依漁業法第
      36條規定，僅能依該漁船原領漁業執照所載之漁具種類及
      數量，於所載經營期間及作業海域內從事漁撈作業，並將
      其所自行捕獲之漁獲載返等情，有漁業署97年11月25日漁
      二字第0970166157號函在卷足參（原審二卷第139 頁）。
      本案被告丁○○等11人未經申報，如附表編號1至7所示出
      海運載進入臺灣地區之漁產品，其總重量扣除冰重，各航
      次分別約27.1公噸、50.6公噸、52.6公噸、55.1公噸、45
      公噸、27.87公噸、28.02公噸（去冰淨重）其所載回之漁
      產品，均超過1 千公斤，則上開漁獲均屬於海關進口稅則
      第3 章所列魚類、甲殼類、軟體類其他水產無脊椎動物，
      是如附表編號1 至7 所示之漁獲，係屬懲治走私條例「管
      制物品項目及其數額」中丙項第5 款所規範之管制物品無
      訛。從而，被告丁○○11人於上開時間在附表編號1-7 所
      示之海域自不詳船名之船隻取得附表編號1-7 所示之漁產
      品，即私運管制進口之漁產品而逾公告數額進入臺灣地區
      之事證已甚明確，其等犯行均洵堪認定。
參、論罪科刑及撤銷改判、沒收
一、核被告丁○○、庚○○、乙○○、丙○○、陳安生、壬○○
    、甲○○、辛○○、子○○、己○○、癸○○11人均各就「
    穩成號」漁船附表編號1 至7 所為，均係犯懲治走私條例第
    2 條第1 項之私運管制物品進口逾公告數額罪。又被告丁○○11人就附表（含黃明照參與附表編號5 部分）編號1 至7
    所示按各次共同出、返港，就各該航次犯行，均有犯意聯絡
    及行為分擔，分別論以共同正犯。再被告甲○○前因違反台
    灣地區與大陸地區人民關係條例案件，經原審法院以94年度
    簡字第1404號判決判處有期徒刑6 月，甫於94年7 月29日易
    科罰金執行完畢，有台灣高等法院被告前案紀錄表在卷足參
    ，其受徒刑執行完畢後，5 年以內再故意犯本件有期徒刑以
    上之罪，應就其附表編號4 至7所 示之走私4 罪，為累犯，
    依刑法第47條第1 項規定，均應加重其刑。
二、原審對被告丁○○、庚○○、乙○○、丙○○、陳安生、壬○○、甲○○、辛○○、子○○、己○○、癸○○就附表編
    號1 至7 所為均論處懲治走私條例罪，固非無見，惟：(1)被
    告丁○○等11人於附表編號1-7 所示之海域自不詳船名之船
    隻取得漁產品後再私運入台，業如前述，惟並未有何證據足
    證上開漁產品係購自不詳船號之漁船，原審認上開漁產品均
    購自不詳漁號之漁船，已有未洽。(2)被告丁○○11等人私運
    附表編號1 至7 所示漁產品均係共同犯罪所得之物，且為被
    告丁○○等人所有，均未予宣告沒收，亦有未合。被告丁○○11人上訴意旨否認犯罪，雖均無理由，檢察官上訴意旨則
    認原審未對附表1-7 所示漁貨諭知沒收，而有未當，則有理
    由，原判決既有上開瑕疵，自應由本院撤銷改判。爰審酌被
    告丁○○、庚○○、乙○○、丙○○、陳安生、壬○○、甲○○、辛○○、子○○、己○○、癸○○以出海捕魚為掩護
    ，私運各如附表所示之漁產品進入台灣地區，對國家關貿利
    益、社會經濟秩序及食品衛生安全均危害匪淺，並已影響守
    法捕撈漁獲之漁民生計，量刑本不宜從輕；惟念及渠等均以
    捕魚維生，近年漁業資源衰竭，謀生不易始挺而走險為本案
    犯行；再個別考量被告丁○○等11人之教育程度、素行、生
    活狀況及其他涉案程度等一切情狀，爰分別量處如主文所示
    之刑。又被告丁○○、庚○○、乙○○、壬○○、辛○○、
    子○○所犯附表編號1 、2 部分，其犯罪時間均在96年4 月
    24日以前，均已合於減刑條件，爰依中華民國96年罪犯減刑
    條例第2 條第1 項第3 款、第7 條規定，均各減為如主文所
    示之刑。並就被告丁○○、庚○○、乙○○、壬○○、辛○○、子○○經附表編號1 、2 所減之刑部分與其餘不得減刑
    部分，被告丁○○應執行有期徒刑1 年2 月、被告庚○○應
    執行有期徒刑1 年、被告乙○○應執行有期徒刑4 月、被告
    壬○○應執行有期徒刑7 月、被告辛○○應執行有期徒刑4
    月、被告子○○應執行有期徒刑1 年。另被告陳安生所犯附
    表編號6 、7 之2 罪應執行有期徒刑4 月，被告甲○○就附
    表編號4-7 之4 罪應執行有期徒刑1 年，被告癸○○就附表
    編號5-7 之3 罪應執行有期徒刑6 月。又被告庚○○、乙○○、壬○○、辛○○、癸○○於犯本罪前未曾因故意犯罪受
    有徒刑之宣告，有台灣高等法院被告前案紀錄表1 份在卷可
    按，其因一時失慮，偶罹刑典，經此偵審程序及罪刑之宣告
    ，當知所警惕，信無再犯之虞，是本院認所宣告之刑以暫不
    執行為適當，爰被告庚○○、乙○○、壬○○、辛○○、癸○○各宣告緩刑3 年，以啟自新。另被告丁○○、丙○○、
    戊○○、子○○、己○○部分，其中被告丁○○曾另犯懲治
    走私條例罪經原審法院以97年度訴字1163號判處有期徒刑6
    月，緩刑3 年；被告丙○○另犯懲治走私條例罪經原審法院
    以97年度訴字1470號判處有期徒刑4 月，緩刑2 年；被告戊○○曾另犯懲治走私條例罪經本院以96年度上訴914 號號判
    處有期徒刑4 月，緩刑3 年；被告子○○曾另犯懲治走私條
    例罪亦經本院以98年度上訴594 號號判處有期徒刑4 月；被
    告己○○另犯懲治走私條例罪經本院以96年度上訴字號判處
    有期徒刑4 月，緩刑3 年，雖均非累犯，然本次再犯犯懲治
    走私條例罪，故均不宜再宣告緩刑，附此敘明。
三、沒收:
 （1）被告丁○○、庚○○、子○○均共同參與附表編號1至7之
      「穩成號」漁船走私，犯罪所得之物，且為被告等人所共
      有，故其2 人走私附表編號1 至7 部分之漁產品均應予沒
      收。
 （2）被告乙○○共同參與附表編號1 至3 所示「穩成號」漁船
      走私，犯罪所得之物，且為被告等人所共有，故就附表編
      號1 至3 部分之漁產品均應予沒收。
 （3）被告丙○○共同參與附表編號4 所示「穩成號」漁船走私
      犯所得之物，且為被告等人所共有，就附表編號4 所示之
      漁產品應予沒收。
 （4）被告戊○○共同參與附表編號6-7 所示「穩成號」漁船走
      犯罪所得之物，且為被告等人所共有，就附表編號6- 7所
      示之漁產品應予沒收。
 （5）被告壬○○共同參與附表編號1 至4 所示「穩成號」漁船
      走私，犯罪所得之物，且為被告等人所共有，故就附表編
      號1 至4 部分之漁產品均應予沒收
 （6）被告甲○○共同參與附表編號4 至7 所示「穩成號」漁船
      走私，犯罪所得之物，且為被告等人所共有，故就附表編
      號4 至7 部分之漁產品均應予沒收。
 （7）被告辛○○共同參與附表編號1 至3 所示「穩成號」漁船
      走私，犯罪所得之物，且為被告等人所共有，故就附表編
      號1 至3 部分之漁產品均應予沒收。
 （8）被告己○○共同參與附表編號7 所示「穩成號」漁船走私
      ，犯罪所得之物，且為被告等人所共有，故就附表編號7
      之漁產品均應予沒收。
 （9）癸○○共同參與附表編號5至7所示「穩成號」漁船走私，
      犯罪所得之物，且為被告等人所共有，故就附表編號5至7
      之漁產品均應予沒收。
肆、另同案被告黃明照部分，業經原審法院以97年度訴字第129
    號通緝中，爰不另論列，附此敘明。
據上論斷，應依刑事訴訟法第369條第1項前段、第364條、第299
條第1項前段，懲治走私條例第2條第1項、第11條，刑法第28 條
、第47條第1項、第51條第5款、第74條第1項第1款、第38條第1
項第3款、第3項，中華民國九十六年罪犯減刑條例第2條第1項第
3款、第7條第1項，判決如主文。
本案經檢察官陳建年到庭執行職務。
中    華    民    國    98    年    11    月    30    日
                  刑事第八庭    審判長法  官   洪兆隆
                                      法  官   郭玫利
                                      法  官   李政庭
以上正本證明與原本無異。
如不服本判決應於收受本判決後10日內向本院提出上訴書狀，其
未敘述上訴理由者，並得於提起上訴後10日內向本院補提理由書
狀（均須按他造當事人之人數附繕本）「切勿逕送上級法院」。
中    華    民    國    98    年    11    月    30    日
                                      書記官   吳福連
附表：
┌─┬──────┬────────┬──────┬────┬──────┐
│編│船名及船籍編│出港之船員及職稱│進出港時間  │航行海域│漁產品種類及│
│號│號          │                │            │犯罪地點│數量（沒收）│
│  │            │                │            │        │            │
├─┼──────┼────────┼──────┼────┼──────┤
│1 │穩成號      │丁○○（船長）  │出港時間：  │南中國海│小卷：11噸  │
│  │（CT6-0327）│庚○○（輪機長）│96年03月06  │海域東經│花枝：13噸  │
│  │            │子○○（船員）  │日23時00分  │118度30 │巴頭魚：7噸 │
│  │            │壬○○（廚師）  │進港時間：  │分      │海大蝦：2噸 │
│  │            │辛○○（船員）  │96年03月27日│北緯22度│以上總重約33│
│  │            │乙○○（輪機員）│22時50分    │30 分   │噸（乘上實物│
│  │            │????            │            │        │冰重比0.8至 │
│  │            │                │出海天數21天│        │0.9）淨重約 │
│  │            │                │            │        │27.1噸      │
├─┼──────┼────────┼──────┼────┼──────┤
│2 │穩成號      │丁○○（船長）  │出港時間：  │南中國海│軟絲：8噸   │
│  │（CT6-0327）│庚○○（輪機長）│96年03月29日│海域東經│黃金貝：15噸│
│  │            │子○○（船員）  │15時20分    │115 度40│透抽：12噸  │
│  │            │壬○○（廚師）  │進港時間：  │分      │蝦仁：0.6噸 │
│  │            │辛○○（船員）  │96年04月13日│北緯22度│紅目鰱：10噸│
│  │            │乙○○（輪機員）│22時00分    │30分    │蟹管肉：0.4 │
│  │            │                │            │        │        噸  │
│  │            │                │出海天數15天│        │花枝：15噸  │
│  │            │                │            │        │斑節蝦：1噸 │
│  │            │                │            │        │以上總重約62│
│  │            │                │            │        │噸（乘上實物│
│  │            │                │            │        │冰重比0.8至 │
│  │            │                │            │        │0.9 ）淨重約│
│  │            │                │            │        │50.6 噸     │
├─┼──────┼────────┼──────┼────┼──────┤
│3 │穩成號      │丁○○（船長）  │出港時間：  │南中國海│軟絲：10噸  │
│  │（CT6-0327）│庚○○（輪機長）│96年04月16日│海域東經│花枝：13噸  │
│  │            │子○○（船員）  │14時20分    │116度20 │小卷：15噸  │
│  │            │壬○○（廚師）  │進港時間：  │分      │剝皮魚：5噸 │
│  │            │辛○○（船員）  │96年05月01日│北緯22度│紅目鰱：7噸 │
│  │            │乙○○（輪機員）│06時30分    │30分    │蟹管肉：1噸 │
│  │            │                │            │        │青蟹：1噸   │
│  │            │                │出海天數16天│        │海大蝦：l噸 │
│  │            │                │            │        │雜魚：10噸  │
│  │            │                │            │        │以上總重約  │
│  │            │                │            │        │62噸（乘上實│
│  │            │                │            │        │物冰重比0.8 │
│  │            │                │            │        │至0.9）淨重 │
│  │            │                │            │        │約52.6噸    │
├─┼──────┼────────┼──────┼────┼──────┤
│4 │穩成號      │丁○○（船長）  │出港時間：  │南中國海│花枝：15噸  │
│  │（CT6-0327）│庚○○（輪機長）│96年05月04日│海域東經│紅目鰱：10噸│
│  │            │子○○（船員）  │12時50分    │116度20 │透抽：15噸  │
│  │            │壬○○（廚師）  │進港時間：  │分      │剝皮魚：1噸 │
│  │            │甲○○（廚師）  │96年05月22日│北緯22度│海大蝦：2噸 │
│  │            │丙○○（船員船艙│21時10分    │30分    │市：2噸     │
│  │            │機械維修）      │            │        │金線魚：10噸│
│  │            │                │出海天數19天│        │白帶魚：5噸 │
│  │            │                │            │        │赤筆：5噸   │
│  │            │                │            │        │以上總重約  │
│  │            │                │            │        │65噸（乘上實│
│  │            │                │            │        │物冰重比0.8 │
│  │            │                │            │        │至0.9）淨重 │
│  │            │                │            │        │約55.1噸    │
├─┼──────┼────────┼──────┼────┼──────┤
│5 │穩成號      │丁○○（船長）  │出港時間：  │南中國海│花枝：12噸  │
│  │（CT6-0327）│庚○○（輪機長）│96年07月04日│海域東經│巴頭魚：3噸 │
│  │            │子○○（船員）  │11時40分    │116度10 │軟絲：8噸   │
│  │            │癸○○（船員)   │進港時間：  │分      │赤伯魚：3噸 │
│  │            │甲○○（廚師）  │96年07月22日│北緯22度│小卷：10噸  │
│  │            │黃明照（輪機員）│22時00分    │40分    │沙梭魚：3噸 │
│  │            │                │            │        │紅目鰱：9噸 │
│  │            │                │出海天數19天│        │海大蝦：6噸 │
│  │            │                │            │        │以上總重約  │
│  │            │                │            │        │54噸（乘上實│
│  │            │                │            │        │物冰重比0.8 │
│  │            │                │            │        │至0.9）淨重 │
│  │            │                │            │        │約45噸      │
├─┼──────┼────────┼──────┼────┼──────┤
│6 │穩成號      │丁○○（船長）  │出港時間：  │南中國海│花枝：5噸   │
│  │（CT6-0327）│庚○○（輪機長）│96年07月25日│海域東經│白帶魚：2噸 │
│  │            │子○○（船員）  │11時10分    │111度30 │小卷：3噸   │
│  │            │癸○○（船員)   │進港時間：  │分      │肉魚：3噸   │
│  │            │甲○○（廚師）  │96年08月11日│北緯22度│軟絲：3噸   │
│  │            │戊○○（輪機員）│05 時00分   │50分    │沙梭：1噸   │
│  │            │                │            │        │紅目鰱：6噸 │
│  │            │                │出海天數18天│        │盤魚：3噸   │
│  │            │                │            │        │白口魚：5噸 │
│  │            │                │            │        │海大蝦：1噸 │
│  │            │                │            │        │剝皮魚：0.3 │
│  │            │                │            │        │噸          │
│  │            │                │            │        │以上總重約  │
│  │            │                │            │        │32.3噸（乘上│
│  │            │                │            │        │實物冰重比  │
│  │            │                │            │        │0.8至0.9）淨│
│  │            │                │            │        │重約27.87 噸│
├─┼──────┼────────┼──────┼────┼──────┤
│7 │穩成號      │丁○○（船長）  │出港時間：  │南中國海│花枝約7.97噸│
│  │（CT6-0372）│庚○○（輪機長）│96年08月20日│海域東經│透抽約9.7噸 │
│  │            │戊○○（輪機員）│12時20分    │118度30 │軟絲約10.01 │
│  │            │子○○（船員）  │進港時間：  │分      │噸          │
│  │            │己○○（船員）  │96年09月04日│北緯22度│紅目鰱約2.14│
│  │            │癸○○（船員)   │06時00分    │30分    │噸          │
│  │            │甲○○（廚師）  │            │        │肉魚約0.735 │
│  │            │                │出海天數15天│        │噸          │
│  │            │                │            │        │白口約0.735 │
│  │            │                │            │        │噸          │
│  │            │                │            │        │帕頭魚約1噸 │
│  │            │                │            │        │沙梭約0.71噸│
│  │            │                │            │        │紅魚約1.5噸 │
│  │            │                │            │        │海大蝦約0.4 │
│  │            │                │            │        │噸          │
│  │            │                │            │        │以上總重約  │
│  │            │                │            │        │34.9噸（乘  │
│  │            │                │            │        │上實物冰重比│
│  │            │                │            │        │0.8至0.9）淨│
│  │            │                │            │        │重約28.602噸│
└─┴──────┴────────┴──────┴────┴──────┘
附錄本件判決論罪科刑法條：
附錄：論罪法條
懲治走私條例第2條
私運管制物品進口、出口逾公告數額者，處 7 年以下有期徒刑，
得併科新臺幣 3 百萬元以下罰金。
前項之未遂犯罰之。
第 1 項所稱管制物品及其數額，由行政院公告之。


司法院資訊處製作；財團法人民間司法改革基金會備份。
